臺灣臺中地方法院民事判決　95年度訴字第2452號
原　　　告　甲○○
訴訟代理人　陳國雄律師
被　　　告　財政部國有財產局台灣中區辦事處
　　　　　 （即被繼承人印順之遺產管理人）
法定代理人　丙○○
訴訟代理人　乙○○
上列當事人間清償借款事件，本院於中華民國96年2月12日言詞
辯論終結，判決如下：
    主  文
被告應給付原告新台幣壹佰伍拾萬元，及自民國95年10月4日起
至清償日止，按週年利率百分之五計算之利息。
訴訟費用由被告負擔。
    事實及理由
壹、程序方面：
    按法定代理人之代理權消滅者，訴訟程序在有法定代理人承
    受其訴訟以前當然停止；又聲明承受訴訟，應提出書狀於受
    訴法院，由法院送達於他造，民事訴訟法第170條、第176條
    分別定有明文。本件被告之法定代理人蔡信三於民國95年9
    月14日變更為丙○○，被告以丙○○為法定代理人具狀聲明
    承受訴訟，經本院於95年10月24日將該書狀送達於原告，核
    與前開規定相符，自應准許由丙○○承受並續行訴訟程序。
貳、實體方面：
一、原告主張：訴外人印順法師於九二一地震後為裝修坐落在臺
    中縣太平市○○街87號之「華雨精舍」時，曾向原告借貸新
    臺幣（下同）150萬元。訴外人印順法師於94年6月4日逝世
    後，原告聲請本院94年度財管字第88號民事裁定，選任被告
    為印順之遺產管理人，依據民法第1179條第1項第4款規定，
    自應就印順對原告所負債務負清償責任，爰依消費借貸之法
    律關係及上述規定提起本件訴訟，請求被告給付前開款項等
    語。並聲明：如主文所示。
二、被告則以：因本案當事人印順已歿，系爭借款實際情形無法
    得知，倘原告並無法檢具足資確認借款之證明文件，單憑原
    告及證人之證詞，實難以認定原告為系爭借款之債權人等語
    ，資為抗辯。並聲明：駁回原告之訴。
三、兩造不爭執之事實：
  (一)印順法師留有43張皇翔建設公司之股票，股利若干，現在被
    告保管當中。
  (二)本院94年度財管字第88號裁定，指定被告為印順之遺產管理人
    。
  (三)坐落於臺中縣太平市○○街87號之華雨精舍於921地震之後，
    其外觀經過整修。
四、得心證之理由：
　　本件之爭點厥為原告於88年至89年間，有無借款150萬元予
　  印順法師，茲述如下：
  (一)原告上開主張，業據證人本源到院具結證稱：在921之後，
    房子有壞，印順法師請原告找工人來修理，陸陸續續由原告
    付錢給工人，工人作多少，原告就付錢給工人，大約好幾期
    ，算起來大概有150萬元，工資都是原告代墊，我們住在一
    起，有時候印順不在家，交待原告去做，印順法師是主持，
    房子的修繕費要由印順法師負擔，印順法師是向原告借款等
    語，並有華雨精舍整修前後之外觀照片2張附卷足按，堪認
    原告之主張為真正。被告雖以原告未檢具借款證明文件或修
    繕單據為憑，難以認定原告為系爭借款之債權人資為抗辯。
    惟原告與印順法師均為華雨精舍修行之師父，且華雨精舍為
    共同修行之處所，原告未要求印順法師就華雨精舍修繕之借
    款簽立書據，或留存修繕單據作為追討之用，尚無可議之處
    。再者，被告係因原告聲請而指定為印順法師之遺產管理人
    ，業經本院調閱94年度財管第88號卷宗查明屬實，倘原告假
    造本件借款關係以侵吞印順法師之遺產，何須大費周章聲請
    指定遺產管理人，並將印順遺留之43張皇翔建設公司股票交
    被告保管，再向被告訴請給付，且該43張皇翔建設公司之股
    票現值3百餘萬元，扣除原告之債權，尚有150餘萬元歸屬國
    庫，難認原告有何不法意圖。被告所辯，尚無可採。
  (二)按稱消費借貸者，謂當事人一方移轉金錢或其他代替物之所
    有權於他方，而約定他方以種類、品質、數量相同之物返還
    之契約；借用人應於約定期限內，返還與借用物種類、品質
    、數量相同之物；又遺產管理人之職務，包括清償債權或交
    付遺贈物，民法第474條第1項、第478條前段及第1179條第1
    項第4款，分別定有明文。訴外人印順於生前向原告借款150
    萬元，被告既為印順之遺產管理人，自應就印順積欠原告之
    債務負清償責任。從而，原告依據前揭法律規定，請求被告
    給付150萬元及自起訴狀繕本送達被告之翌日即95年10月4日
    起至清償日止，按週年利率百分之5計算之利息，為有理由
    ，應予准許。
  (三)兩造其餘之陳述、攻擊方法及舉證，均對本判決之結果不生
    影響，爰不一一論述，併附敘明。
五、訴訟費用負擔之依據：民事訴訟法第78條。
中　　華　　民　　國　　96　　年　　2 　　月　　27　　日
                  民事第一庭    法  官　吳蕙玟
正本係照原本作成。
如對本判決上訴，須於判決送達後20日內向本院提出上訴狀。
中　　華　　民　　國　　96　　年　　3　　月　  　2　　日
                                書記官　楊家印
